【裁判字號】    97,消債更,237
【裁判日期】    980116
【裁判案由】    聲請更生程序
【裁判全文】
臺灣嘉義地方法院民事裁定           97年度消債更字第237號
聲  請  人
即 債務 人  甲○○
                        關懷協會
上列當事人聲請消費者債務清理事件，本院裁定如下：
    主  文
債務人甲○○自中華民國九十八年一月十六日十二時起開始更生
程序。
命司法事務官進行本件更生程序。
    理  由
一、按法院開始更生程序之裁定，應載明其年、月、日、時，並
    即時發生效力。次按法院裁定開始更生或清算程序後，得命
    司法事務官進行更生或清算程序，必要時得選任律師、會計
    師或其他適當之自然人或法人一人為監督人或管理人。消費
    者債務清理條例第45條第1項、第16條第1項分別定有明文。
二、本件債務人主張：其有不能清償債務情事，前雖曾依金融主
    管機關協調成立之中華民國銀行公會會員辦理消費金融案件
    無擔保債務協商機制與最大債權銀行香港商香港上海匯豐銀
    行（原中華商業銀行，下稱匯豐銀行）成立協商，並經按期
    還款後，現尚有債務總額新臺幣（下同）2,506,309元（原
    聲請狀及債權人清冊誤載為2,209,309元），然因債務人每
    月薪資收入約為30,000元，原協商方案每月須償還29,794元
    ，但債務人每月之必要支出為交通費4,800元、膳食費4,500
    元、水電瓦斯費452元、租金（含房屋租金、管理費及汽車
    停車位租金）4, 483元、電話費1,570元、稅賦（含牌照稅
    、汽車險及燃料稅）1,797元、教育費8,034元、汽車保養費
    2,690元，合計共28,326元，另需支付2名子女每人每月生活
    費8000元，合計共16000元，故其收入扣除每月依協商應清
    償之金額無法維持最低基本生活。是原協商條件已經超越債
    務人能力，債務人有不可歸責於己之事由致無法履行原協商
    方案，且其無擔保或無優先權之債務總額未逾1,200萬元，
    復未經法院裁定開始清算程序或宣告破產，爰向本院聲請更
    生等語。
三、債務人所主張之上開事實，業據其提出財產及收入狀況說明
    書、債權人清冊、協議書暨無擔保債務還款計劃、財政部臺
    灣省南區國稅局95、96年度各類所得資料清單及財產歸屬資
    料清單、財團法人金融聯合徵信中心當事人綜合信用報告、
    租賃契約書、存摺明細、汽車保養廠委修工作單、戶籍謄本
    、各項繳款收據等件為證。經查：
(一)、依上開各類所得資料清單及財產歸屬資料顯示債務人95年間
    所得僅2,246元，96年間則毫無所得，又其名下僅有1991年
    出廠之老舊車輛1台，債務人主張每月收入約3萬元乙節，已
    高於上開證據所示。又債務人於與銀行簽立還款協議書時，
    雖同時切結每月收入為45,000元，有收入證明切結書在卷可
    查，然上開切結書簽立之日期為95年4月3日，迄今2年有餘
    ，因時空之差異，債務人收入非無變化之可能，再以目前經
    濟狀況低迷，債務人又非領取固定薪資之人，而係從事水電
    、電器維修工作，實難期待不受經濟環境影響。是債務人主
    張目前每月收入3萬元乙節，堪信為真實
(二)、本院依職權向最大債權銀行即匯豐銀行函查協商方案為何？
    經其函覆每月還款金額為29,794元，自95年6月起每月1期，
    分100期清償，債務人自96年6月起未依約履行等情，有該行
    97年8月7日之回函、協議書、無擔保債務還款計畫在卷可按
    。
(三)、則債務人每月收入扣除還款金額後僅餘206元（30,000-29,
    794＝206），縱以行政院主計處公告之97年度臺灣省最低生
    活費用9,829元（每人每月）計算債務人必要支出及2名子女
    之扶養費（因債務人前妻亦為扶養義務人，故債務人應負擔
    之費用僅2分之1），仍不足以支應。是債務人主張其有不可
    歸責於己之事由，致履行前揭協商之清償方案顯有重大困難
    乙節，應屬可採。此外，本件又查無債務人有消費者債務清
    理條例第6條第3項、第8條或第46條各款所定駁回更生聲請
    之事由存在，則債務人聲請更生，與法尚無不符，應予准許
    ，並依首開規定命司法事務官進行本件更生程序，爰裁定如
    主文。
中    華    民    國    98    年    1    月  16      日
              民事第二庭    法      官  洪嘉蘭
上為正本係照原本作成
本件不得抗告
本裁定已於民國98年1月16日12時公告。
中    華    民    國    98    年    1    月  16      日
                            書  記  官  陳昭煌


司法院資訊處製作；財團法人民間司法改革基金會備份。
